【裁判字號】    90,上訴,3020
【裁判日期】    901120
【裁判案由】    強盜等
【裁判全文】
臺灣高等法院刑事判決                            九十年度上訴字第三二號
    上  訴  人
    即  被  告  戊○○
    指定辯護人  本院甲○辯護人
右上訴人因強盜等案件，不服臺灣板橋地方法院八十九年度訴字第一六九七號，中華
民國九十年七月十一日第一審判決（起訴案號：臺灣板橋地方法院檢察署八十九年度
偵字第一一○六二號）提起上訴，本院判決如左：
    主  文
上訴駁回。
    事  實
一、戊○○於民國（下同）八十九年六月三日下午三時許，在臺北縣板橋市○○街十
    號前，因見丙○○手持摩托羅拉Ｖ３６８８型行動電話正與他人通話，竟基於為
    自己不法所有之意圖，先以身體強力碰撞丙○○，致其所有之行動電話掉落地上
    ，並趁丙○○不及防備之際，徒手搶取其所有之行動電話後逃逸，並於同日下午
    五時許，持該搶得之行動電話至臺北縣板橋市○○路一二一號施樂事達電訊聯盟
    店，以新臺幣（下同）四千元之價格售予不知情之周世盛（所涉故買贓物罪嫌部
    分，由公訴人另為不起訴處分），得款花用完畢。戊○○又於八十九年六月四日
    下午三時三十分許，在臺北縣板橋市○○路二二號前，向己○○借得其所有之摩
    托羅拉Ｖ３６８８型行動電話一支撥打使用，嗣己○○見戊○○通話時間過久，
    遂表明不再同意借用而取回其行動電話後，戊○○又另基於為自己不法所有之意
    圖，趁己○○於轉身離開，疏未注意不及防備之際，徒手自己○○背後搶取手中
    之行動電話，得手後迅速往臺北縣板橋市○○路二二號之樓梯間逃逸，己○○旋
    即在後追捕，並在戊○○往樓上逃跑時於樓梯間抓住戊○○之衣服，詎戊○○為
    脫免逮捕，竟當場徒手毆打己○○之胸部四、五下而施強暴，致己○○受有胸部
    挫傷之傷害，適經民眾發現及巡邏員警趕至現場逮捕戊○○，並扣得己○○所有
    遭戊○○搶奪之上揭行動電話一支（已立具領回）。
二、案經臺北縣警察局海山分局報告臺灣板橋地方法院檢察署檢察官偵查起訴。
    理  由
一、訊據被告戊○○固不否認有將丙○○所有之上開行動電話，以四千元之價格售予
    不知情之周世盛等情事，惟矢口否認有搶奪、強盜之犯行，辯稱：伊是向丙○○
    借的，沒有把他撞掉，伊也是向己○○借的，也有把電話還給他，不是用搶的，
    伊是要騙被害人，並沒有打他的胸部，是無意中撞到的，伊有遭警刑求云云。經
    查右開事實，業據被告於警訊時坦承不諱（見八十九年度偵字第一一０六二號偵
    查卷第五頁背面、第六頁背面），核與被害人丙○○、己○○迭於警訊、檢察官
    偵訊時、原審及本院指訴情節相符，並有被害人丙○○、己○○立具之臺北縣警
    察局贓物認領保管單二紙，及中英醫院八十九年六月四日之診斷證明書影本乙紙
    附卷可憑，應認被告戊○○前揭於警訊中之自白始與事實相符而堪以採信。另被
    告於八十九年六月三日下午五時許，以四千元之價格，將丙○○所有之上開行動
    電話一支售予不知情之證人周世盛等情，亦據證人周世盛於檢察官偵訊時供證屬
    實在卷（見同上偵查卷第五十二頁背面），是以被告辯稱係向被害人丙○○借得
    行動電話乙節若屬可信，為何於短暫之二個小時內，旋即以四千元之價格變賣後
    得款花用完畢？足徵被告辯詞係屬飾卸刑責之詞，不足採信，其顯有為自己不法
    所有之意圖甚明。再者被告兩次犯行均係趁被害人不注意且不及防備之際，而自
    被害人手中搶取行動電話，其中搶取被害人己○○行動電話得手後後逃離現場時
    ，遭被害人自後抓住其衣服時，竟當場徒手毆打己○○胸部，致己○○受有胸部
    挫傷之傷害，被告於原審法院亦不否認有上開掙脫之情事（見原審卷第八九頁筆
    錄），故堪認被告係於搶奪行動電話得手後，因欲脫免逮捕而施強暴於被害人己○○無疑，是被告所辯，均屬臨訟避重就輕之詞，殊無可採。至被告辯稱遭警刑
    求乙節，經本院傳訊承辦警員丁○○、乙○○，二人均堅詞否認有刑求之事，且
    據警員乙○○於本院證稱：伊趕到現場時，被告已被民眾圍捕，頭部有受傷，伊
    有送他到醫院去治療等語；及里長柯鈞佑亦於本院證稱：伊到現場時，就有很多
    居民圍住被告，警察已經到了，被告頭部已受傷等語，顯見被告於警訊前頭部已
    受傷，其並無遭警刑求之情，至為灼然。況茍被告遭警刑求，何以於偵查中及原
    審法院審理時始終未提此辯詞，迄至本院調查時，始為上開辯解，所辯顯屬無稽
    ，不足採信。本件事證明確，被告犯行洵堪認定，應予依法論科。
二、查被告戊○○意圖為自己不法之所有，於上揭時、地搶奪被害人丙○○所有之行
    動電話一支，核係犯刑法第三百二十五條第一項之搶奪罪。又其於上址搶得被害
    人己○○所有之行動電話一支後，因脫免逮捕而當場施以強暴，核係犯刑法第三
    百二十九條之準強盜罪，論以同法第三百二十八條第一項之強盜罪責。被告所犯
    二罪，犯意各別，犯罪構成要件互異，應予以分論併罰。另被告當場施強暴於被
    害人己○○，雖致被害人受有胸部挫傷之傷害，惟此乃準強盜犯行之當然結果，
    故不另論傷害罪，附予敘明。原審援引刑法第三百二十五條第一項、第三百二十
    九條、第三百二十八條第一項、第五十一條第五款之規定，並審酌被告年輕力富
    ，卻不思正途而以施不法腕力之方式強取被害人財物，其犯罪動機及方法、手段
    、犯罪所生之危害非輕、犯後態度等一切情狀，就所犯兩罪，分別量處有期徒刑
    七月、三年二月，並定其應執行有期徒刑三年六月，經核其認事用法，並無不當
    ，量刑亦稱妥適。被告上訴意旨，猶執前詞，辯稱遭警刑求，否認犯罪，為無理
    由，其上訴應予駁回。
三、公訴意旨另以：被告戊○○基於為自己不法所有之意圖，於八十九年六月四日下
    午三時三十分許，在臺北縣板橋市○○路二二號前，向己○○佯稱其行動電話沒
    電而借用摩托羅拉Ｖ３６８８型行動電話一支，因認被告涉犯刑法第三百三十九
    條第一項之詐欺取財罪嫌（起訴法條雖漏未論列，惟起訴之犯罪事實內業已載明
    ）等語。按犯罪事實應依證據認定之，無證據不得推定其犯罪事實，刑事訴訟法
    第一百五十四條定有明文。復按刑法第三百三十九條第一項詐欺罪之成立，以意
    圖為自己或第三人不法所有，以詐術使人將本人或第三人之物交付為要件。所謂
    以詐術使人交付，必須被詐欺人因其詐術而陷於錯誤，若其所用方法，不能認為
    詐術，亦不致使人陷於錯誤，即不構成該罪，最高法院著有四十六年度臺上字第
    二六０號判例甚明。經查被害人己○○初曾同意被告戊○○借用其行動電話乙節
    ，迭據被害人己○○於檢察官偵訊、原審及本院調查時指陳明確在卷。又被告曾
    欲給錢以向被害人己○○借行動電話，惟被害人並未收取等情，亦據證人即被害
    人己○○之友人邱志銓於原審結證無訛在卷（見原審卷第六八頁訊問筆錄），被
    害人己○○亦不否認被告有欲交付二百元以借用動電話之情事，據此，被告初向
    被害人己○○借用行動電話時，既欲付款且得己○○之同意，實難謂被告自始有
    何詐欺意圖及施用詐術之情事，亦無致己○○陷於錯誤而交付行動電話之可能。
    此外，復查無其他積極證據足資證明被告確有公訴人指訴之右開詐欺犯行，是不
    能證明被告有詐欺犯行，惟若成立犯罪，則與前揭論罪科刑之準強盜犯行部分，
    有牽連犯之裁判上一罪關係，爰不另為無罪之諭知，附予敘明。
據上論斷，應依刑事訴訟法第三百六十八條，判決如主文。
本案經檢察官費玲玲到庭執行職務。
中      華      民      國      九十      年      十一    月    二十    日
                              臺灣高等法院刑事第十三庭
                                  審判長法  官  蔡    燉
                                        法  官  黃  聰  明
                                        法  官  李  春  地
右正本證明與原本無異。
如不服本判決應於收受送達後十日內向本院提出上訴書狀，其未敘述上訴之理由者並
得於提起上訴後十日內向本院補提理由書（均須按他造當事人之人數附繕本）。
                                        書記官  王  忠  良
中    華    民    國     九十     年      十二      月      二十五      日
附錄本判決論罪科刑法條：
刑法第三百二十五條第一項
意圖為自己或第三人不法之所有，而搶奪他人之動產者，處六月以上五年以下有期徒
刑。
刑法第三百二十九條
竊盜或搶奪，因防護贓物、脫免逮捕或湮滅罪證而當場施以強暴、脅迫者、以強盜論
。
刑法第三百二十八條第一項
意圖為自己或第三人不法之所有，以強暴、脅迫、藥劑、催眠術或他法，至使不能抗
拒，而取他人之物或使其交付者，為強盜罪，處三年以上十年以下有期徒刑。


司法院資訊處製作；財團法人民間司法改革基金會備份。
